【裁判字號】    97,交聲,377
【裁判日期】    970331
【裁判案由】    聲明異議
【裁判全文】
臺灣彰化地方法院交通事件裁定       97年度交聲字第377 號
原處分機關  交通部公路總局臺中區監理所彰化監理站
異  議  人
即受處分人  甲○○
上列受處分人因違反道路交通管理處罰條例案件，對於交通部公
路總局臺中區監理所彰化監理站民國97年2 月14日所為之處分（
彰監四字第裁64─I00000000 號），聲明異議，本院裁定如下：
    主  文
異議駁回。
    理  由
一、按汽車駕駛人，行經有燈光號誌管制之交岔路口闖紅燈者，
    處駕駛人新臺幣1,800 元以上5,400 元以下罰鍰；汽車駕駛
    人有第53條情形之一者，記違規點數3 點，道路交通管理處
    罰條例第53條第1 項、第63條第1 項第3 款分別定有明文。
二、原處分意旨略以：異議人即受處分人甲○○於民國（下同）
    96年12月22日凌晨1 時20分許，駕駛7GH-183 號重型機車，
    行經彰化縣員林鎮○○路○ 段2 巷之巷口，因「駕駛行經有
    交通號誌管制之交岔路口闖紅燈」之違規行為，經彰化縣警
    察局員林分局員警依道路交通管理條例第53條第1 項，以彰
    警交字第I00000000 號舉發違反道路交通管理事件通知單當
    場舉發，並經原處分機關於97年2 月14日，以彰監四字第裁
    64-I00000000號裁決書裁處受處分人新臺幣（下同）1, 800
    元，記違規點數3 點，於法並無不合等語。
三、聲明異議意旨略以：受處分人當時並未闖紅燈，係以時速約
    35公里之速度由東往西方向行駛，行經彰化縣員林鎮○○路
    ○ 段2 巷路口時，正在該路口南北向車道等紅燈之員警，自
    後方追上受處分人，指稱受處分人具有闖紅燈之違規行為，
    並以該路口設有監視器，如不服可以提出申訴為由，誘騙受
    處分人簽下紅單；事後受處分人至監理站申訴，員警又稱前
    開舉發地點並無監視器，說法前後矛盾，顯係員警說謊、誣
    陷所致，爰依法聲明異議，請求撤銷原處分云云。
四、經查：
（一）按交通警察掣單舉發違反道路交通管理處罰條例所列違規
      事實，本質上為行政處分，係公務員基於職務上權力，依
      法就特定之具體事件所為具公法上效果之單方面行政行為
      ，基於公務員為公法上行為具有公信力之原則，該行政行
      為當可被推定為真正，其據以依法處分之事實認定亦為正
      確無誤，本此公信原則，立法者乃賦予行政機關制定違反
      道路交通事件統一裁罰基準及處理細則，使執行勤務員警
      得當機處分，以達其維護交通秩序、安全之行政目的。準
      此，刑事訴訟法就犯罪證據所列有關之規定與屬於行政秩
      序罰之交通違規裁罰本質不合之部分，自不在準用之列。
      從而，受處分人倘未能就執勤員警之舉發有誤提出相關證
      據以供調查，又無證據足證員警有故意捏造事實或違法取
      締之情事，則執勤員警本其維護交通秩序、安全職責所為
      之舉發，自應受到適法、正確之推定。
（二）受處分人於96 年12月22日凌晨1 時20分許，駕駛7GH-183
      號重型機車，自東往西方向行經彰化縣員林鎮○○路○ 段
      2 巷口，因「闖紅燈」之違規行為經警掣單舉發，業經證
      人即舉發本件違規行為之執勤員警乙○○到庭證稱：「（
      問：當天受處分人闖紅燈的情形，是依據你親眼所見而舉
      發的？）是的，我是親眼目睹的，我們當時是跟巡佐楊儒
      定執行0 時到2 時的執行勤務，巡邏至員東路2 段2 巷口
      ，當時我們的行進方式是由北往南，而紅綠燈顯示是綠燈
      ，而受處分人行進方向是由東往西方向行駛，所以我認定
      受處分人有闖紅燈」等語明確（見本院97年度交聲字第37
      7 號卷第15頁），並有彰化縣警察局員林分局96年12月22
      日彰警交字第I00000000 號舉發違反道路交通管理事件通
      知單影本、交通部公路總局臺中區監理所彰化監理站97年
      2 月14日彰監四字第裁64-I00000000號違反道路交通管理
      事件裁決書影本各1 紙存卷可參（見本院97年度交聲字第
      377 號卷第6 、7 頁），堪認屬實。又證人與受處分人間
      素不相識、並無仇怨等節，亦經受處分人自承在卷，與證
      人當庭陳述明確（見本院97年度交聲字第377 號卷第14、
      15頁），衡情身為公務員之證人乙○○，奉命執行國家公
      權力，應無甘冒偽造文書及偽證罪刑責，故為不實舉發及
      指證之理，所為之指證自當受正確無誤之推定。
（三）至受處分人所稱：現場路口設有監視器，然並未錄下違規
      情形，尚屬可疑，及舉發員警就路口設有監視器一情前後
      所述不一等語，業據證人乙○○到庭證稱：「（問：當天
      是否有就受處分人闖紅燈的情形，錄有監視畫面？）沒有
      ，因為事後檢視結果，案發當時的前後幾天，該路口的監
      視錄影器發生故障」、「（問：為何你們分局的函文會記
      載該路口未設有監視器的說法？）我也不清楚，但是當初
      受處分人第一次去監理站申訴時，我也有回覆受處分人該
      路口的監視器故障，且監視錄影畫面只留存一個星期，所
      以受處分人申訴時，該路口的監視畫面就算沒有故障，也
      已經銷燬內容了」等語綦詳（見本院97 年度交聲字第377
      號卷第15頁），並有彰化縣警察局員警出入及領用登記簿
      、彰化縣警察局員林分局受理民眾交通違規申訴案件查詢
      意見表各1 份在卷可參（見本院97年度交聲字第377 號卷
      第20、26、27頁），足堪採信。再上開路口是否設置有監
      視器，與受處分人是否確有前揭所載之違規犯行，並無直
      接必然之關連性，是受處分人前開所述，亦無可採。
（四）從而，本件事證已臻明確，受處分人前開違規之行為，洵
      堪認定，原處分機關依道路交通管理處罰條例第53 條第1
      項之規定而為裁罰，並依同條例第63條第1 項第3 款之規
      定記違規點數3 點，於法並無不當，受處分人之異議為無
      理由，應予駁回。
五、據上論斷，應依道路交通管理處罰條例第87條第2 項，道路
    交通案件處理辦法第19條，裁定如主文。
中    華    民    國    97    年    3     月    31    日
                        刑事第三庭    法  官  林秉暉
以上正本證明與原本無異。
如不服本裁定，應於裁定送達後5日內向本院提出抗告狀（須附
繕本）。
中    華    民    國    97    年    4     月    3     日
                                      書記官  梁高賓


司法院資訊處製作；財團法人民間司法改革基金會備份。
